臺灣南投地方法院民事裁定
111年度原訴字第6號
聲  請  人
即  原  告  劉阿粉  
            莊選民  
            莊惠珍  
共      同
訴訟代理人  潘思澐律師
相  對  人
即追加原告  莊慧民  
被      告  莊志民  
上列聲請人與被告間請求土地所有權移轉登記事件，聲請人聲請
追加相對人為原告，本院裁定如下：
    主  文
莊慧民應於收受本裁定送達伍日內，就原告於本院一一一年度原
訴字第六號土地所有權移轉登記事件，追加為原告，逾期未追加
者，視為已一同起訴。
    理  由
一、按公同共有物之處分及其他之權利行使，除法律另有規定外
    ，應得公同共有人全體之同意，民法第828條第3項定有明文
    。又各共有人對於第三人，得就共有物之全部，為本於所有
    權之請求。但回復共有物之請求，僅得為共有人全體之利益
    為之，為民法第821 條所明定。該規定依同法第828 條第2
    項規定於公同共有準用之，且依同法第831 條規定，該規定
    於所有權以外之財產權，由數人共有或公同共有者，亦準用
    之。故公同共有人本於公同共有權利為共有人全體之利益對
    第三人為請求，應限於回復共有「物」時始得為之。準此，
    公同共有人中之一人或數人除經其他公同共有人全體之同意
    ，或為公同共有人全體之利益對第三人為回復公同共有物之
    請求，得單獨或共同起訴外，倘係基於公同共有法律關係為
    請求者，仍屬固有之必要共同訴訟，應由公同共有人全體起
    訴，當事人之適格始無欠缺。再按訴訟標的對於數人必須合
    一確定而應共同起訴，如其中一人或數人拒絕同為原告而無
    正當理由者，法院得依原告聲請，以裁定命該未起訴之人於
    一定期間內追加為原告，民事訴訟法第56之1 條第1 項亦有
    明文。
二、聲請意旨略以：訴外人即兩造及相對人之父莊金格於民國93
    年3月1日向訴外人莊振春、莊賴順枝購買坐落南投縣○○鄉○○
    段○000地號土地（下稱系爭土地）之地上權及耕作權並借名
    登記在被告名下，嗣莊金格於104年2月4日因地上權及耕作
    權屆滿而取得系爭土地所有權並以每年租金新臺幣23萬元出
    租予訴外人黃荷琇。又被告與莊金格間之上開借名登記契約
    ，業因莊金格於110年11月3日死亡而終止，系爭土地之權利
    自應由全體繼承人即兩造及相對人共同繼承，是原告對被告
    提起請求將系爭土地所有權移轉登記予兩造及相對人公同共
    有之訴必須合一確定而應共同起訴，爰依民事訴訟法第56條
    之1之規定，聲請命未起訴之相對人追加為原告等語。
三、經查：原告上開主張，業據其提出莊金格繼承系統表、土地
    買賣契約書、系爭土地登記第一類謄本（見本院卷第19頁至
    第27頁）為證，則原告既係主張繼承莊金格之借名登記返還
    請求權而為本件請求，核屬全體繼承人公同共有，本件訴訟
    標的對於繼承人即有合一確定之必要，應由原告以外之其餘
    繼承人共同起訴，當事人始適格，故原告聲請追加相對人為
    原告，自屬正當。又本院於111年4月21日通知相對人於10日
    內具狀追加為原告，而相對人於111年5月4日具狀表示不同
    意追加為原告等語。惟民事訴訟法第56條之1 之規範係為避
    免裁判矛盾所設，則相對人拒絕同意追加為原告並無正當理
    由。是以，原告之聲請於法核無不合，應予准許，爰依民事
    訴訟法第56條之1 第1 項規定，命相對人莊慧民應於收受本
    件裁定送達後5日內追加為原告，逾期未追加，即視為已一
    同起訴。
二、依民事訴訟法第56條之1第1項，裁定如主文。
中    華    民    國   111    年    5     月   10     日
                  民事第二庭  法  官  鄭順福
以上正本係照原本作成。
如不服本裁定，應於收受本裁定後十日內提出抗告，並繳納抗告
費用新臺幣壹仟元。
中    華    民    國   110    年    5     月    10    日
                              書記官  施涵雯